臺灣高等法院高雄分院刑事裁定　　　　100年度毒抗字第131號
抗　告　人
即　被　告　黃居財
上列抗告人因聲請觀察勒戒案件，不服臺灣高雄地方法院中華民
國100 年10月18日裁定（100 年度毒聲字第1122號），提起抗告
，本院裁定如下：
    主  文
抗告駁回。
    理  由
一、本件抗告意旨略以：抗告人即被告黃居財（下稱抗告人）於
    民國100 年8 月4 日18時50分許，在高雄市鳳山區五甲地區
    遭警查獲施用第一級毒品，當場扣得海洛因1 包，並遭原審
    裁定送勒戒處所觀察、勒戒，抗告人未出庭應訊，連答辯申
    訴之權益都沒有，因而不服原審裁定云云。
二、原裁定意旨略以：抗告人於100 年7 月31日中午某時，在高
    雄市鳳山區五甲地區某處，以針筒注射之方式，施用第一級
    毒品海洛因1 次，嗣於100 年8 月4 日18時50分許，在高雄
    市鳳山區○○○路565 巷內為警查獲，並當場扣得海洛因1
    包，經警採集抗告人之尿液送驗結果，呈海洛因代謝後之嗎
    啡陽性反應，足見抗告人確有施用第一級毒品之犯行。且抗
    告人曾於90年間因施用毒品案件，經裁定送觀察勒戒、強制
    戒治後，於94年8 月8 日戒治期滿出所，5 年後再犯本件施
    用毒品犯行。爰依毒品危害防制條例第20條第1 項、第3 項
    之規定，裁定將抗告人送勒戒處所觀察、勒戒，其期間不得
    逾2 月。
三、經查：
  (一)按犯第10條之罪者，檢察官應聲請法院裁定，或少年法院（
    地方法院少年法庭）應先裁定，令被告或少年入勒戒處所觀
    察、勒戒，其期間不得逾2 月。觀察、勒戒後，檢察官或少
    年法院（地方法院少年法庭）依據勒戒處所之陳報，認受觀
    察、勒戒人無繼續施用毒品傾向者，應即釋放，並為不起訴
    之處分或不付審理之裁定；認受觀察、勒戒人有繼續施用毒
    品傾向者，檢察官應聲請法院裁定或由少年法院（地方法院
    少年法庭）裁定令入戒治處所強制戒治，其期間為6 個月以
    上，至無繼續強制戒治之必要為止。但最長不得逾1 年。依
    前項規定為觀察、勒戒或強制戒治執行完畢釋放後，5 年後
    再犯第10條之罪者，適用本條前2 項之規定。毒品危害防制
    條例第20條第1項、第2項、第3項分別定有明文。
  (二)抗告人於100 年7 月31日中午某時，在高雄市鳳山區五甲地
    區某處，以針筒注射之方式，施用第一級毒品海洛因1 次之
    事實，業據抗告人迭於100 年8 月5 日警詢、偵訊時均坦承
    不諱。其經警查獲後採集之尿液（尿液編號015 號），經送
    請高雄市立凱旋醫院先以酵素免疫分析法（EIA ）初步檢驗
    ，復以氣相層析質譜儀法（GC-MS ）確認檢驗之結果，亦呈
    海洛因代謝後之嗎啡陽性反應等情，有高雄市警方查獲毒品
    使用者篩檢名冊、濫用藥物尿液檢體監管紀錄表及高雄市立
    凱旋醫院100 年8 月23日轉碼編號A00000000 號濫用藥物尿
    液檢驗報告各1 紙在卷可稽。而高雄市立凱旋醫院檢驗被告
    上開尿液，初步檢驗係採EIA 方法（酵素免疫分析法），確
    認檢驗係採GC-MS （氣相層析質譜儀法），此有上開該尿液
    檢驗報告記載可稽。又尿液檢驗結果之正確性受到諸多因素
    之影響，如檢體簽收、處理、分析、文書處理及各檢驗單位
    所訂定之CUTOFFVALUE （閾值）不同等，均會影響到最後結
    果之判讀，目前尿液中煙毒之檢驗方法：一般實驗室接到尿
    液煙毒檢驗申請時，第一步驟為利用免疫分析法做初步篩檢
    ，如篩檢濃度小於CUTOFFVALUE 即判讀為陰性反應；如篩檢
    濃度大於CUTOFFVALUE ，則必須進一步做確認試驗，確認試
    驗方法之原理須異於篩檢方法之原理，確認試驗方法目前國
    內常用的方法計有TOXI-LAB（毒物層析法）、GC（氣體色層
    分析法）、GC-MS （氣相層析質譜儀法），依各實驗單位設
    備不同，選用方法而有不同，其精密度依次為GC-MS 優於GC
    ，而GC則優於TOXI-LAB等情，有高雄醫學大學附設中和紀念
    醫院83年6 月14日函覆臺灣高雄地方法院83年5 月9 日高仁
    刑公股字第9680號函之說明可資參酌。被告之尿液送請高雄
    市立凱旋醫院檢驗，初步檢驗係採EIA （酵素免疫分析法）
    ，確認檢驗係採GC-MS （氣相層析質譜儀法），已採用最精
    密檢驗方法GC-MS （氣相層析質譜儀法）確認檢驗，而該檢
    驗方法臨床上已足以排除偽陽性之反應。此外，復有白色粉
    末1 包扣案可資佐憑，該包白色粉末經送鑑定結果，含有第
    一級毒品海洛因成分（驗前淨重0.152 公克，驗後淨重0.14
    3 公克），亦有高雄市立凱旋醫院100 年8 月16日高市凱醫
    驗字第16913 號濫用藥物成品檢驗鑑定書1 紙附卷足憑。綜
    上，本件事證已臻明確，抗告人確有於100 年7 月31日中午
    某時，在高雄市鳳山區五甲地區某處，施用第一級毒品海洛
    因1 次之犯行，洵堪認定。
  (三)按裁判，除依本法應以判決行之者外，以裁定行之。判決，
    除有特別規定外，應經當事人之言詞辯論為之。裁定因當庭
    之聲明而為之者，應經訴訟關係人之言詞陳述。刑事訴訟法
    第220 條、第221 條、第222 條第1 項分別定有明文。足認
    僅因當庭之聲明所為之裁定須經訴訟關係人之言詞陳述，其
    餘之裁定則無庸經訴訟關係人之言詞陳述，甚為明灼。依上
    開法條規定及說明，本件既非屬因當庭之聲明所為之裁定，
    自無庸經訴訟關係人之言詞陳述。職是，抗告意旨謂：原審
    裁定送勒戒處所觀察、勒戒，抗告人未出庭應訊，連答辯申
    訴之權益都沒有云云，顯係對於法律之規定及適用有所誤解
    ，尚不得認係適法之抗告理由。
四、綜上所述，原審依毒品危害防制條例第20條第1 項、第3 項
    規定，裁定抗告人送勒戒處所觀察、勒戒，其期間不得逾2
    月，經核並無不合，本件抗告為無理由，自應予以駁回。
五、據上論結，應依刑事訴訟法第412條，裁定如主文。
中    華    民    國  100     年    11    月    11    日
                    刑事第六庭  審判長法  官  翁慶珍
                                      法  官  石家禎
                                      法  官  孫啟強
以上正本證明與原本無異。
不得再抗告。
中    華    民    國   100    年    11    月    11    日
                                      書記官  黃月瞳